臺灣高等法院花蓮分院刑事判決　　　 100年度交上訴字第13號
上　訴　人
即　被　告　張文德
上列上訴人因公共危險案件，不服臺灣花蓮地方法院100年度交
訴字第10號中華民國100年10 月28日第一審判決（起訴案號：臺
灣花蓮地方法院檢察署100年度偵字第2493號），提起上訴，本
院判決如下：
    主  文
上訴駁回。
    理  由
一、依刑事訴訟法第350條、第361條、第362條、第367條規定，
    不服地方法院之第一審判決而上訴者，須提出上訴書狀，並
    應敘述具體理由，為上訴必備之程式；其所提出之上訴書狀
    並未敘述上訴理由，或僅曾以言詞陳述上訴理由者，均應於
    上訴期間屆滿後20日內補提理由書於第一審法院。第一審法
    院經形式審查，認逾期未補提上訴理由者，應定期間先命補
    正；逾期未補正者，為上訴不合法律上之程式，應以裁定駁
    回。倘已提出上訴理由，但所提非屬具體理由者，則由第二
    審法院以上訴不合法律上之程式，判決駁回。而所謂具體理
    由，必係依據卷內既有訴訟資料或提出新事證，指摘或表明
    第一審判決有何採證認事、用法或量刑等足以影響判決本旨
    之不當或違法，而構成應予撤銷之具體事由，始克當之（例
    如：依憑證據法則具體指出所採證據何以不具證據能力，或
    依憑卷證資料，明確指出所為證據證明力之判斷如何違背經
    驗、論理法則）；倘僅泛言原判決認定事實錯誤、違背法令
    、量刑失之過重或輕縱，而未依上揭意旨指出具體事由，或
    形式上雖已指出具體事由，然該事由縱使屬實，亦不足以認
    為原判決有何不當或違法者（例如：對不具有調查必要性之
    證據，法院未依聲請調查亦未說明理由，或援用證據不當，
    但除去該證據仍應為同一事實之認定），皆難謂係具體理由
    ，俾與第二審上訴制度在請求第二審法院撤銷、變更第一審
    不當或違法之判決，以實現個案救濟之立法目的相契合，並
    節制濫行上訴（最高法院著有97年度台上字第892號判決可
    參）。
二、本件原判決認上訴人即被告張文德犯肇事致人傷害逃逸罪，
    依累犯規定加重其刑後，處有期徒刑7月，已敘明係依據被
    害人吳李金玉在警詢、偵訊及審理中之指證、被害人被撞傷
    後就醫之診斷證明書、道路交通事故現場圖、道路交通事故
    調查報告表、蒐證照片、監視器錄影畫面翻拍照片等為證，
    因認上訴人於100年4月12日13時許，駕駛車號T9-1688號小
    客車，沿花蓮縣花蓮市○○路由西往東方向行駛，行經花蓮
    縣花蓮市○○路與南京街之交岔路口，適被害人騎乘車號RE
    X-656號機車，沿花蓮縣花蓮市○○街由北往南方向駛來，
    雙方閃避不及而發生碰撞，致被害人人車倒地，受有左肩部
    、右足、右肘關節、髖關節等處挫傷、腦震盪等傷害，而依
    現場圖及蒐證照片，被害人所騎機車之刮地痕長達5.7公尺
    ，且滑行至距離碰撞點16.2公尺處，車體零件散落，被害人
    所穿鞋子則掉落在地，無法自行起身，上訴人顯難推諉不知
    被害人受傷，而上訴人於肇事後，未為即時救護，亦未留下
    聯絡方式或報請警方處理，且不顧路人之阻擋，在未經被害
    人之同意下，隨即駕駛上開小客車逃逸。就上訴人所辯：被
    害人遭撞後曾表示「沒有關係」，且上訴人已請被害人記住
    其車號等語，並已詳細說明不可採之理由。經核採證認事均
    無違誤，亦無濫用量刑裁量權之情事。
三、上訴意旨雖稱：
   1、刑法之肇事逃逸罪，須駕駛人於肇事後明知被害人有死傷
      ，仍未即時救護，始能成立。上訴人係於雙方碰撞後，立
      即下車扶被害人至路邊，經詢問被害人有無關係，被害人
      答稱「沒有關係」，且其身上並無明顯外傷，至其受傷部
      位均有衣服覆蓋，腦震盪部分更無法憑肉眼看出，故上訴
      人依現場所見及被害人所稱「沒有關係」，乃請被害人記
      住上訴人之車號，如有問題可找上訴人，始行離開現場，
      主觀上對被害人受傷之事實，並無認識，與肇事逃逸罪之
      要件不符。且原判決對於上訴人主觀上認識被害人受傷，
      並未說明，自屬理由不備。
   2、被害人於原審證稱：..後來是路人來扶我，現場有人問我
      有無怎樣，我只覺得身體重重的，頭很暈，不知道怎麼回
      答，就好像回答沒有關係、還好吧之類的話，但印象中我
      沒有與張文德說話，所以我眼睛一直沒有張開等語。其既
      因頭暈眼睛一直沒有張開，則怎知是路人扶其起來，又怎
      知問其有沒關係者非上訴人，足證其證言有瑕疵。
   3、上訴人於車禍發生後，立即下車扶被害人至路邊，於被害
      人說「沒有關係」後，尚請其記住上訴人車號，如有問題
      可找上訴人，始行離開，故法院如仍認上訴人應負刑責，
      犯罪情節亦極輕微，且上訴人已與被害人和解，賠償其損
      害，被害人並表示不追究上訴人刑責，上訴人為單親家庭
      ，須扶養年僅9歲與5歲之子女，一旦入監，子女將無人扶
      養流落街頭，犯罪情狀有可憫恕之處，請援用刑法第59條
      ，讓被告可易科罰金（詳見被告100年11月11日刑事上訴
      狀）。
四、惟查：
（一）、本件車禍發生後，被害人人車倒地而受傷，所騎機車破
        損，所穿鞋子一隻脫落於路中，需他人扶助，方能起身
        ，在此情形下，任何人均能知悉被害人當然受有傷害。
        原審並已於判決理由「貳之一之（二）之1」中，說明
        上訴人顯難推諉不知被害人受有相當程度傷害之理由。
        上訴意旨指摘原判決未說明其主觀上認識被害人受傷之
        理由一節，顯與卷存資料不符。
（二）、上訴意旨雖稱：上訴人於駕車離開前，曾向被害人說可
        以記住其車號云云，但上訴人既未留下姓名、地址等資
        料，除非再輾轉透過車輛監理資料，否則被害人殊無從
        僅以車號與上訴人聯絡。何況被害人當時感到頭暈及身
        體重重的，眼睛一直沒張開，並沒有記下被告車號，此
        經被害人於原審證述明確，自難以上訴人曾說可記下其
        車號一節，即為有利於上訴人之認定。原審據以認定上
        訴人犯肇事致人受傷逃逸罪，並無不合。
（三）、量刑輕重，係屬事實審法院得依職權自由裁量之事項，
        苟已斟酌刑法第57條各款所列情狀而未逾越法定刑度，
        不得遽指為違法，最高法院著有72年台上字第6696號判
        例可按。查上訴人所犯刑法第185條之4之肇事逃逸罪，
        法定刑為6月以上5年以下有期徒刑，原判決依累犯規定
        加重其刑後，審酌上訴人之犯罪情節、犯罪後之態度及
        已與被害人成立和解，賠償損害等一切情狀，予以綜合
        考量，在法定刑內科處有期徒刑7月，已屬從輕。上訴
        意旨既未指摘原判決科刑有何違背法令，單純就科刑輕
        重為爭執，並請求依刑法第五十九條酌減其刑，自非屬
        得上訴第2審之具體理由。
（四）、綜合上開說明，上訴人前揭上訴理由非屬得上訴第二審
        之具體理由，其上訴不合法律上之程式，且無從命補正
        ，應予駁回，並不經言詞辯論為之。
五、依刑事訴訟法第367條前段、第372條，判決如主文。
中    華    民    國   100    年    12    月    29    日
                    刑事庭審判長法  官  劉令祺
                                法  官  林慶煙
                                法  官  李水源
以上正本證明與原本無異。
如不服本判決，應於收受送達後10日內向本院提出上訴書狀，其
未敘述理由者，並得於提起上訴狀後10日內向本院補提理由書（
均須按他造當事人之人數附繕本）「切勿逕送上級法院」。
告訴人或被害人如對於本判決不服者，應具備理由請求檢察官上
訴，其上訴期間之計算係以檢察官收受判決正本之日期為準。
中    華    民    國   100    年    12    月    29    日
                                書記官  陳淑芬